【裁判字號】    95,交上易,553
【裁判日期】    950731
【裁判案由】    過失傷害
【裁判全文】
臺灣高等法院臺中分院刑事判決       95年度交上易字第553號
上  訴  人
即  被  告  甲○○
上列上訴人因過失傷害案件，不服臺灣彰化地方法院95年度交易
字第15號中華民國95年3月31日第一審判決 （聲請簡易判決處刑
案號：臺灣彰化地方法院檢察署94年度調偵字第442號 ），提起
上訴，本院判決如下：
    主  文
上訴駁回。
    事  實
一、甲○○於民國九十四年二月五日晚上二十時至二十一時許，
    與友人飲酒至不能安全駕駛，竟於九十四年二月六日凌晨二
    時許，酒醉駕駛車牌號碼RJ—０二八九號自用小客車，自彰
    化縣彰化市與和美鎮○○○○○路上其友人住處離開，沿彰
    化縣彰化市○○路○段由南往北方向行駛，行經該金馬路與
    茄苳路口時，其本應注意汽車行駛時，駕駛人應遵守燈光號
    誌之指示，又飲用酒類後其吐氣所含酒精濃度超過每公升０
    ．二五毫克者，不得駕車（所犯公共危險罪部分，業經臺
    灣彰化地方法院以九十四年度彰簡字第五九號判處拘役五十
    九日確定），而當時天候晴、柏油路面乾燥、無缺陷、視距
    良好、無障礙物，並無不能注意之情事，竟疏於注意，於上
    開金馬路上之路口燈號為紅燈左轉時，仍貿然闖越紅燈而直
    行。適乙○○駕駛車牌號碼ＱＤ─六一一六號自用小客車搭
    載丙○○，沿金馬路由北往南方向行經金馬路與茄苳路口，
    依號誌指示欲左轉至茄苳路時，甲○○見狀避煞不及，致甲○○所駕駛之上開自用小客車車頭撞擊乙○○所駕駛自小客
    車右側車身，造成乘客丙○○因而受有右胸壁挫傷、腹部挫
    傷之傷害。嗣為到場處理之員警當場查獲甲○○，並測得甲○○之呼氣酒精濃度達每公升0‧五八毫克。
二、案經丙○○訴由彰化縣警察局彰化分局報請臺灣彰化地方法
    院檢察署檢察官偵查後聲請簡易判決處刑，經臺灣彰化地方
    法院簡易庭認不宜逕依簡易判決處刑，簽移該院改依通常程
    序審理。
        理  由
一、訊據上訴人即被告甲○○固坦承有於上揭時地，酒後駕駛車
    牌號碼ＲＪ─０二八九號自用小客車，與由乙○○所駕駛搭
    載告訴人丙○○之車牌號碼ＱＤ─六一一六號自用小客車發
    生撞擊，致告訴人丙○○受有右胸壁挫傷、腹部挫傷之事實
    ，惟矢口否認有何過失傷害之犯行，辯稱：當時伊係從金馬
    路由南往北方向行駛，金馬路上之燈號係直行及右轉綠燈，
    而乙○○係違規左轉，伊並無過失云云。
二、經查：
(一)、上揭事實業據告訴人即證人丙○○及證人乙○○於偵查中證
    述明確，並有彰化縣警察局道路交通事故當事人酒精測定紀
    錄、刑法第一百八十五條之三案件測試觀察紀錄表及事故現
    場照片六幀附卷可稽，又告訴人丙○○確因本案車禍受有右
    胸壁挫傷及腹部挫傷等傷害一情，亦有秀傳紀念醫院診斷證
    明書一份在卷可憑。
(二)、依被告與告訴人丙○○及證人乙○○所述及道路交通事故調
    查報告表之道路交通事故現場圖顯示，肇事時，被告係駕駛
    車牌號碼RJ—０二八九號自用小客車，沿彰化縣彰化市○○
    路○段由南往北方向行駛，行經該金馬路與茄苳路口時欲直
    行；而乙○○係駕駛車牌號碼ＱＤ─六一一六號自用小客車
    搭載告訴人丙○○，沿金馬路由北往南方向行經金馬路與茄
    苳路口時欲左轉至茄苳路。另證人乙○○於偵查時證稱：當
    時伊在金馬路要紅燈左轉茄苳路，左轉到一半，甲○○原行
    駛之快車道因為有其他車子停等紅燈，甲○○就往外切入並
    闖紅燈，因此撞上伊等語，核與告訴人丙○○於偵查中以證
    人身分證述之情節相符。又彰化縣彰化市○○路與茄苳路（
    椿號台1丙線2Ｋ＋480））路口之交通號誌運作之順序為第
    一時相（金馬路南北向）、第二時相（金馬路紅燈左轉）、
    第三時相（茄苳路），故該路口交通號誌應為金馬路綠燈後
    轉為金馬路紅燈左轉、再轉為茄苳路綠燈，有交通部公路總
    局第二區養護工程處彰化工務段九十五年二月二十日二工彰
    字第０九五０００一０三四號函一份附卷可稽，與告訴人丙○○及證人乙○○所證述之管制燈號運作情形相符。是被告
    於原審行準備程序時辯稱該處並沒有紅燈而可左轉之燈號云
    云，自不足採，自以告訴人丙○○及證人乙○○所證述之情
    節，與事實相符，堪予採信。另被告於肇事當日即九十四年
    二月六日警詢中供稱：伊行駛外線車道，當時交通號誌為黃
    燈等語，嗣其於九十四年八月十六日偵查時則改稱：伊穿越
    車道時，伊方向之號誌為綠燈，伊未闖紅燈，乙○○當時左
    轉燈尚未亮即提早左轉，一轉過來伊就撞上，來不及反應等
    語，顯見被告就其通過金馬路與茄苳路口時之燈號究係何燈
    號卻前後供述不一，顯係卸責之詞，不足採信。
(三)  綜上研判，被告飲酒後，其呼氣酒精濃度達每公升０‧五八
    毫克，已酒醉達到不能安全駕駛之程度，於經過金馬路與茄
    苳路口時，金馬路上之號誌燈已係紅燈與左轉燈同時亮起，
    此時在對向左轉之乙○○即有路權，被告係直行車，其直方
    向已是紅燈，本應停止前進，而由乙○○所駕駛之左轉車輛
    通過，其竟仍闖越紅燈而直行，致撞及欲左轉而由乙○○駕
    駛之上開自用小客車，以致肇事。按汽車行駛至交岔路口，
    其行進、轉彎，應遵守燈光號誌或交通警察之指示；又飲用
    酒類或其他類似物後其吐氣所含酒精濃度超過每公升０．二
    五毫克或血液中酒精濃度超過百分之０．０五以上者，不得
    駕車，道路交通安全規則第一百零二條第一項第一款、第一
    百十四條第二款分別定有明文。被告駕駛自用小客車，自應
    注意上開規定，而當時天候晴、柏油路面乾燥、無缺陷、視
    距良好、無障礙物，且行車管制號誌正常，有道路交通事故
    調查報告表（一）附卷可稽，並無不能注意之情事，竟疏於
    注意，被告之行為自有過失。本案經送往臺灣省彰化縣區車
    輛行車事故鑑定委員會鑑定結果，雖對於肇事交岔路口當時
    之號誌狀況難予確認，惟亦認肇事應係乙○○與甲○○其中
    一方車輛違反號誌管制闖紅燈侵入路口所造成，有臺灣省彰
    化縣區車輛行車事故鑑定委員會九十四年十月二十四日彰鑑
    字第０九四五六０三三二一號函附卷可憑。而本案車禍係被
    告違反號誌管制闖紅燈侵入路口所致，已詳如上述，益證被
    告之行為有過失。是被告否認其有過失行為而為上開辯解，
    自不足採。又告訴人丙○○因被告之上開過失行為致有上述
    之傷害，且被告之過失行為與告訴人丙○○之傷害間具有相
    當因果關係，是被告之犯行洵堪認定。
二、核被告所為，係犯刑法第二百八十四條第一項前段之過失傷
    害罪。查被告行為後，刑法第三十三條第五款已於九十四年
    二月二日修正公布，自九十五年七月一日起施行；修正後刑
    法第三十三條第五款規定「罰金：新臺幣一千元以上，以百
    元計算之」，與修正前刑法第三十三條第五款規定「罰金：
    一元以上」不同。比較新舊法結果，以舊法較有利於被告，
    故依刑法第二條第一項規定，本案關於刑法第二百七十七條
    條第一項及第三百零六條第一項之法定刑罰金部分，自應適
    用行為時之法律即修正前刑法第三十三條第五款規定決定其
    罰金部分之法定刑。而關於刑法刑法第二百八十四條第一項
    前段法定刑為罰金之提高標準之新舊法適用問題，因被告行
    為後，刑法施行法第一條之一於九十五年六月十四日以華總
    一義字第０九五０００八五一八一號令修正公布增訂。修正
    增訂之刑法施行法第一條之一規定：「中華民國九十四年一
    月七日刑法修正施行後（按指九十五年七月一日），刑法分
    則編所定罰金之貨幣單位為新臺幣。九十四年一月七日刑法
    修正時，刑法分則編未修正之條文定有罰金者，自九十四年
    一月七日刑法修正施行後，就其所定數額提高為三十倍。但
    七十二年六月二十六日到九十四年一月七日新增或修正之條
    文，就其所定數額提高為三倍」。本案被告所犯刑法第二百
    八十四條第一項前段之法定刑有罰金刑（銀元五百元以下）
    ，且為刑法分則編未修正之條文而定有罰金刑者；於刑法施
    行法第一條之一修正增訂前，其貨幣單位為銀元，罰金刑之
    提高標準應適用罰金罰鍰提高標準條例第一條之規定「依法
    律應處罰金、罰鍰者，就其原定數額得提高為二倍至十倍」
    ，而再依現行法規所定貨幣單位折算新臺幣條例第二條規定
    ：「現行法規所定金額之貨幣單位為圓、銀元或元者，以新
    臺幣元之三倍折算之」。如換算為新臺幣，則刑法第二百八
    十四條第一項前段法定刑罰金刑部分，應為罰金新臺幣一萬
    元五千以下（500元乘10乘3）。如適用刑法施行法第一條之
    一規定提高三十倍，亦為新臺幣一萬五千元以下（500元乘
    30）。是其關於法定刑為罰金部分之提高標準，新舊法均無
    不利之情形，故依刑法第二條第一項規定，本案關於刑法第
    二百八十四條第一項前段法定刑罰金提高標準部分，自應適
    用行為時之法律即罰金罰鍰提高標準條例第一條及現行法規
    所定貨幣單位折算新臺幣條例第二條。又被告於酒醉駕車，
    因而致告訴人丙○○受傷，所負過失傷害罪，自應依道路交
    通管理處罰條例第八十六條第一項規定加重其刑。又被告於
    犯罪時之刑法第四十一條第一項前段規定：「犯最重本刑為
    五年以下有期徒刑以下之刑之罪，而受六個月以下有期徒刑
    或拘役之宣告，因身體、教育、職業、家庭之關係或其他正
    當事由，執行顯有困難者，得以一元以上三元以下折算一日
    ，易科罰金。」又被告行為時之易科罰金折算標準，修正前
    罰金罰鍰提高標準條例第二條前段（現已刪除）規定，就其
    原定數額提高為一百倍折算一日，則被告行為時之易科罰金
    折算標準，應以銀元三百元折算一日，經折算為新臺幣後，
    應以新臺幣九百元折算為一日。惟九十五年七月一日修正公
    布施行之刑法第四十一條第一項前段則規定：「犯最重本刑
    為五年以下有期徒刑以下之刑之罪，而受六個月以下有期徒
    刑或拘役之宣告者，得以新臺幣一千元、二千元或三千元折
    算一日，易科罰金。」比較修正前後之易科罰金折算標準，
    以九十五年七月一日修正公布施行前之規定，較有利於受刑
    人，則應依刑法第二條第一項前段，適用修正前刑法第四十
    一條第一項前段規定，定其折算標準。又行為後法律有變更
    者，依修正前刑法第二條第一項之規定，以適用裁判時法為
    原則，如行為時法有利於行為人，則例外適用行為時法；依
    修正後刑法第二條第一項規定，以適用行為時法為原則，惟
    如裁判時法有利於行為人，則例外的適用裁判時法。以往實
    務見解，認原判決未及比較適用新舊法時，上訴後，雖比較
    結果以舊法有利於行為人，而原判決別無其他撤銷事由，仍
    應由本院以此為由撤銷改判。惟修正後之規定係以適用行為
    時法為原則，因此原判決雖未及比較適用，然本案上訴本院
    後，經比較新舊法，行為後之法律並非較有利於行為人，仍
    應適用行為時法，則原判決適用行為時法即無不當，自不構
    成撤銷之事由。是原審審理結果，認被告犯上述之罪，依刑
    法第二百八十四條第一項前段、修正前刑法第四十一條第一
    項前段，道路交通管理處罰條例第八十六條第一項，罰金罰
    鍰提高標準條例第一條前段、修正前罰金罰鍰提高標準條例
    第二條之規定，審酌被告之過失程度、告訴人丙○○所受傷
    害程度、被告至今尚未能與告訴人達成和解及犯後態度等一
    切情狀，判處被告拘役四十日，並諭知易科罰金之折算標準
    ，於法並無不合。被告仍否認有過失行為，而執前詞上訴指
    摘原判決不當，為無理由，應予駁回其上訴。
據上論結，應依刑事訴訟法第368條，判決如主文。
本案經檢察官丁○○到庭執行職務。
中    華    民    國    95    年    7    月  31       日
            刑事第八庭  審判長法  官  羅  得  村
                              法  官  劉  榮  服
                              法  官  巫  政  松
上列正本證明與原本無異。
不得上訴。
                              書記官  陳  妙  瑋
中    華    民    國    95    年    8    月     1     日
附錄本案論罪科刑法條：
中華民國刑法第284條第1項
因過失傷害人者，處六月以下有期徒刑、拘役或五百元以下罰金
。
致重傷者，處一年以下有期徒刑、拘役或五百元以下罰金。
                                                      Ａ


司法院資訊處製作；財團法人民間司法改革基金會備份。
